【裁判字號】    98,訴,1884
【裁判日期】    990127
【裁判案由】    違反毒品危害防制條例
【裁判全文】
臺灣臺南地方法院刑事判決              98年度訴字第1884號
公  訴  人  臺灣臺南地方法院檢察署檢察官
被      告  甲○○
上列被告因違反毒品危害防制條例案件，經檢察官提起公訴（九
十八年度毒偵字第二六四一號），因被告於準備程序中就被訴犯
罪事實為有罪之陳述，經本院合議庭裁定改依簡式審判程序審理
，茲判決如下：
    主  文
甲○○施用第一級毒品，累犯，處有期徒刑捌月。
    事  實
一、甲○○前於民國八十八年間因竊盜案件，經臺灣花蓮地方法
    院於九十年九月二十七日以九十年度易緝字第二０號判處有
    期徒刑二年確定；再於八十九年間因施用毒品案件，經臺灣
    南投地方法院以八十九年度毒聲字第三０號裁定送觀察、勒
    戒後，因認仍有繼續施用毒品之傾向，再經該院於八十九年
    一月二十五日以八十九年度毒聲字第一五七號裁定送強制戒
    治，於九十年十月二十九日強制戒治期滿釋放，並經臺灣南
    投地方法院檢察署檢察官以九十一年度戒毒偵字第七四號為
    不起訴處分確定；復於前開觀察、勒戒執行完畢後五年內，
    於九十一年間因施用毒品案件，經檢察官提起公訴並聲請強
    制戒治，由臺灣南投地方法院裁定送強制戒治後，於九十二
    年三月十六日強制戒治期滿執行完畢，並經該院於九十一年
    十一月七日以九十一年度訴字第一八八號判處有期徒刑八月
    確定；再於九十一年間因恐嚇案件，經臺灣宜蘭地方法院於
    九十三年一月九日以九十一年度易字第三九五號判處有期徒
    刑一年六月確定，經與上開施用毒品案件定應執行刑為有期
    徒刑二年一月確定，與上開竊盜案件接續執行，甫於九十六
    年四月十日縮刑期滿執行完畢。詎仍不知悔改，竟基於施用
    第一級毒品海洛因及第二級毒品甲基安非他命之犯意，於九
    十八年十月二十八日上午某時許，在彰化縣埔心鄉彰化省立
    醫院門口前，施用由真實姓名年籍不詳綽號「欽兄」之成年
    男子所提供，內含有海洛因及甲基安非他命之香菸一支。嗣
    警因另案竊盜案件持拘票於同日下午二時五十分許，在彰化
    縣社頭鄉平和村村民巷1號前逮捕甲○○後，因查知甲○○
    有毒品前科，於徵求甲○○同意後採尿送驗，始查悉上情。
二、案經臺南縣警察局善化分局報告臺灣臺南地方法院檢察署檢
    察官偵查起訴。
    理  由
一、按本件被告甲○○所犯係死刑、無期徒刑、最輕本刑為三年
    以上有期徒刑以外之罪，其於本院訊問時就前揭被訴事實為
    有罪之陳述，經本院告知簡式審判程序之旨，並聽取其與公
    訴人之意見後，本院認無不得或不宜改依簡式審判程序進行
    之處，爰依刑事訴訟法第二百七十三條之一第一項、第二百
    八十四條之一，裁定進行簡式審判程序，並不受刑事訴訟法
    第一百五十九條第一項證據能力規定之限制，合先敘明。
二、前揭犯罪事實，業據被告於警詢及本院審理時坦承不諱，而
    其於九十八年十月二十八日為警查獲時所採尿液，經送長榮
    大學以酵素免疫分析法（ＥＩＡ）初步篩檢，再以氣相層析
    質譜儀法（ＧＣ／ＭＳ）確認檢驗之結果，係呈鴉片類、嗎
    啡、可待因、安非他命類及甲基安非他命陽性反應一節，有
    該大學九十八年十一月九日確認報告一份附卷可稽，是被告
    自白核與事實相符，應堪採信。
三、按毒品危害防制條例已於九十二年七月九日修正公布，於九
    十三年一月九日施行。其中第二十條、第二十三條將施用毒
    品之刑事處遇程序，區分為「初犯」及「五年內再犯」、「
    五年後再犯」。依其立法理由之說明：「初犯」，經觀察、
    勒戒或強制戒治後，應為不起訴處分或不付審理之裁定；「
    五年內再犯」者，因其再犯率甚高，原實施之觀察、勒戒及
    強制戒治既已無法收其實效，爰依法追訴或裁定交付審理。
    至於經觀察、勒戒或強制戒治執行完畢釋放後，「五年後再
    犯」者，前所實施之觀察、勒戒或強制戒治已足以遮斷其施
    用毒品之毒癮，為期自新及協助其斷除毒癮，仍適用「初犯
    」規定，始應先經觀察、勒戒或強制戒治程序。倘被告於五
    年內已再犯，經依法追訴處罰，縱其第三次（或第三次以上
    ）再度施用毒品之時間，在初犯經觀察、勒戒或強制戒治執
    行完畢釋放五年以後，已不合於「五年後再犯」之規定，但
    因既已於「五年內再犯」，顯見其再犯率甚高，原實施觀察
    、勒戒或強制戒治，已無法收其實效，即應依該條例第十條
    處罰，此有最高法院九十五年度第七次刑事庭會議決議意旨
    可資參照。查被告前於八十九年間因施用毒品案件，經臺灣
    南投地方法院以八十九年度毒聲字第三０號裁定送觀察、勒
    戒後，因認仍有繼續施用毒品之傾向，再經該院於八十九年
    一月二十五日以八十九年度毒聲字第一五七號裁定送強制戒
    治，於九十年十月二十九日強制戒治期滿釋放，並經臺灣南
    投地方法院檢察署檢察官以九十一年度戒毒偵字第七四號為
    不起訴處分確定；復於前開觀察、勒戒執行完畢後五年內，
    於九十一年間因施用毒品案件，經檢察官提起公訴並聲請強
    制戒治，由臺灣南投地方法院裁定送強制戒治後，於九十二
    年三月十六日強制戒治期滿執行完畢等情，有卷附臺灣高等
    法院被告前案紀錄表一份可按，則本件雖係被告於最後一次
    強制戒治執行完畢釋放五年後所為，然其於第一次強制戒治
    執行完畢釋放後五年內即已再犯施用毒品案件，並經法院裁
    定強制戒治及判刑，則依前揭最高法院決議，應認被告之再
    犯率甚高，實施觀察勒戒及強制戒治已無法收其實效，亦不
    合於毒品危害防制條例第二十條「五年後再犯」之規定，仍
    應依該條例第十條第一項及第二項之規定論處。是本件事證
    明確，被告犯行堪以認定，應予依法論科。
四、按海洛因及甲基安非他命分別為毒品危害防制條例第二條第
    二項第一款、第二款所規定之第一級及第二級毒品。是核被
    告所為，係犯毒品危害防制條例第十條第一項之施用第一級
    毒品罪及同條例第十條第二項之施用第二級毒品罪。其於前
    揭時地，同時施用第一級毒品海洛因、第二級毒品甲基安非
    他命一次，係以一行為同時觸犯上開二罪名，為想像競合犯
    ，應依刑法第五十五條規定，從一重之施用第一級毒品罪論
    處，公訴意旨認被告所為應成立數罪，予以分論併罰，應屬
    誤會。被告於施用前持有第一級毒品海洛因及第二級毒品甲
    基安非他命之低度行為，均為其後施用之高度行為所吸收，
    均不另論罪。查被告前有上開犯罪事實欄之刑事犯罪紀錄，
    有臺灣高等法院被告前案紀錄表一份在卷可稽，其於有期徒
    刑執行完畢後，五年內故意再犯本件有期徒刑以上之罪，為
    累犯，應依法加重其刑。爰審酌被告前有多次施用毒品前科
    ，素行不良，於九十六年間出獄後另再犯本案，顯見被告並
    無戒除毒癮之意，惟施用毒品仍屬自戕行為，且其犯後坦承
    犯行，態度良好等一切情狀，量處如主文所示之刑，以示懲
    儆。
據上論斷，應依刑事訴訟法第二百七十三條之一第一項、第二百
九十九條第一項前段，毒品危害防制條例第十條第一項、第二項
，刑法第十一條前段、第五十五條、第四十七條第一項，判決如
主文。
本案經檢察官乙○○到庭執行職務。
中    華    民    國    99    年    1     月    27    日
                  刑事第三庭  法  官  劉秀君
以上正本證明與原本無異。
如不服本判決應於收受本判決後10日內向本院提出上訴書狀，並
應敘述具體理由。其未敘述上訴理由者，應於上訴期間屆滿後20
日內向本院補提理由書狀（均須按他造當事人之人數附繕本）「
切勿逕送上級法院」。
                              書記官  曾盈靜
中    華    民    國    99    年    1     月    28    日
附錄法條：
毒品危害防制條例第10條
施用第一級毒品者，處 6 月以上 5 年以下有期徒刑。
施用第二級毒品者，處 3 年以下有期徒刑。

司法院資訊處製作；財團法人民間司法改革基金會備份。
